【裁判字號】    97,抗,1092
【裁判日期】    970710
【裁判案由】    聲明異議
【裁判全文】
臺灣高等法院民事裁定                  97年度抗字第1092號
抗  告  人  甲○○即廖徐景妹.
上列抗告人因與相對人玉山商業銀行股份有限公司間聲明異議事
件，對於中華民國97年6 月3 日臺灣士林地方法院97年度執字第
11057號裁定提起抗告，本院裁定如下：
    主  文
抗告駁回。
抗告程序費用由抗告人負擔。
    理  由
一、抗告人向原執行法院聲明異議意旨以：相對人即債權人玉山
    商業銀行股份有限公司於民國（下同）87年間借款予伊之被
    繼承人廖徐景妹，並由另一債務人廖裕克擔任連帶保證人，
    然廖徐景妹於借款當時已高齡65歲，患有氣喘、巴金森氏症
    ，並無謀生能力，連帶保證人廖裕克亦無任何薪資及財產，
    相對人草率准予貸款，致債權無法獲償。伊因繼承而須承擔
    債務，實屬不公。茲廖徐景妹已死亡5 年，而該債權之餘額
    為新臺幣（下同）77萬2,557 元，伊應僅須負擔1/4 債務責
    任。
二、原裁定以：自被繼承人廖徐景妹死亡迄相對人聲請強制執行
    ，尚未逾民法第1171條第2 項規定之5 年免除連帶責任期間
    ，抗告人自不得主張免除連帶責任。至抗告人之其餘主張，
    均屬實體上之爭執，非異議程序所得審究，爰裁定駁回抗告
    人之聲明異議。
三、抗告意旨以：伊配偶於90年間過勞死亡，所遺留之保險金乃
    供2 名子女之教育費及扶養罹癌之公公、年邁之婆婆，伊因
    連遭親人亡故，致憂鬱症纏身，伊之兄長廖裕克及廖裕建利
    用廖徐景妹之名義向相對人貸款購屋，獨留單親之伊承擔全
    數債務，顯有不公，伊願負擔1/4 債務責任。
四、按強制執行法第4 條之2 第1 項第1 款規定：執行名義為確
    定終局判決者，除當事人外，對於訴訟繫屬後為當事人之繼
    受人亦有效力。經查，本件相對人聲請強制執行係以臺灣桃
    園地方法院90年6 月4 日核發之桃院丁民執六字第6986號債
    權憑證為執行名義，雖該執行名義所載之債務人為廖徐景妹
    及廖裕克2 人，惟廖徐景妹既已於92年8 月6 日死亡，而抗
    告人為該執行名義成立後概括繼承廖徐景妹之繼承人，自為
    執行名義效力所及之人。相對人執上開債權憑證為執行名義
    聲請原執行法院對抗告人之財產強制執行，即無不合。
五、次按繼承人對於被繼承人之債務，負連帶責任，民法第1153
    條第1 項定有明文。本件被繼承人廖徐景妹於92年8 月6 日
    死亡後，其繼承人共有5 人均未拋棄繼承一情，有臺灣桃園
    地方法院家事法庭97年2 月4 日桃院永家堂97年度行政字第
    12號函附卷可稽，則抗告人對於被繼承人廖徐景妹之債務，
    自應與其他繼承人負擔連帶之責任。雖修正民法第1153條第
    3 項規定「繼承人相互間對於被繼承人之債務，除法律另有
    規定或另有約定外，按其應繼分比例負擔之。」，惟此乃規
    範繼承債務人間之內部分擔比例，對屬於外部關係之債權人
    而言，繼承人仍應負擔連帶責任，抗告意旨以其僅就廖徐景
    妹之債務負擔1/4 責任云云，顯未足取。又按連帶債務之債
    權人，得對於債務人中之一人或數人或其全體，同時或先後
    請求全部或一部之給付；連帶債務未全部履行前，全體債務
    人仍負連帶責任，民法第273 條定有明文。本件抗告人既未
    聲明拋棄對於被繼承人廖徐景妹之繼承權，自應與其他繼承
    人就被繼承人廖徐景妹之債務負連帶清償責任，相對人就繼
    承人中任何一人之抗告人行使權利，並無不當。至於抗告人
    之財產如何取得？該財產將來用途為何？則非原執行法院所
    得審究。
六、末按強制執行之費用，以必要部分為限，由債務人負擔，並
    應與強制執行之債權同時收取，為強制執行法第28條第1 項
    所明定。本件相對人聲請對抗告人之財產為強制執行，並聲
    明由抗告人負擔執行費用，應屬有據。至抗告意旨另指：被
    繼承人死亡5 年後，相對人追加請求利息及違約金，並不合
    理；及相對人有不當貸款予廖徐景妹等節，核屬實體上之爭
    執事項，非抗告法院所得審究。原執行法院予以駁回抗告人
    之聲明異議，核無不合。抗告意旨指摘原裁定不當，求予廢
    棄，為無理由，應予駁回。
據上論結，本件抗告為無理由，爰裁定如主文。
中    華    民    國    97    年    7     月    10    日
                    民事第十二庭
                        審判長法  官  陳駿璧
                              法  官  王仁貴
                              法  官  王麗莉
正本係照原本作成。
不得再抗告。
中    華    民    國    97    年    7     月    11    日
                              書記官  劉美垣


司法院資訊處製作；財團法人民間司法改革基金會備份。
